臺灣臺南地方法院刑事判決　　　　　　　　　　　　　九十一年度易字第七六七號
　　公　訴　人　臺灣臺南地方法院檢察署檢察官
　　被　　　告　甲○○
　　　　　　　　戊○○
　　右　一　人
　　選任辯護人　黃厚誠
右列被告因妨害自由案件，經檢察官提起公訴（九十年度偵字第一四三四○號），本
院判決如左：
    主  文
甲○○教唆以加害生命之事，恐嚇他人致生危害於安全，處有期徒刑參月，如易科罰
金，以參佰元折算壹日。
戊○○連續以加害生命之事，恐嚇他人致生危害於安全，處有期徒刑玖月。
    事  實
一、甲○○自民國八十八年一月起至八十九年六月止，陸續貸予丁○○約新台幣（下
    同）二百萬元，因丁○○經商失敗無力償還，甲○○遂於九十年九月間，將上情
    告知戊○○，並教唆戊○○對丁○○恐嚇，以達催討債務之目的。戊○○基於恐
    嚇安全概括之犯意，先於九十年九月二十三日晚上六時三十分許，前往臺南縣下
    營鄉○○村○○街八十三號，以危害生命安全之事向丁○○之母親曾阿分以恐嚇
    稱：「我被關九年剛出獄，叫你兒子小心一點！」等語，致曾阿分心生懼怕；復
    於九十年十月十四日下午一時三十分許，丁○○以行動電話聯絡戊○○時，戊○○又以危害生命安全之事於電話中向丁○○恐嚇稱：「你現在把電話掛斷，你不
    要讓我找到你！」、「你把電話掛斷，不要再談，等著瞧！」等語，致丁○○心
    生畏懼；於翌日中午十二時許，戊○○再度撥打電話，以危害生命安全之事向曾
    阿分恐嚇稱：「要讓你孫子找不到父親，像他這麼惡質的人，不用我動手，別人
    就會處理好」等語，致曾阿分心生恐懼。
二、案經丁○○訴由臺南縣警察局麻豆分局報請臺灣臺南地方法院檢察署檢察官偵查
    起訴。
    理  由
一、訊據甲○○固供承有借錢給告訴人丁○○之事實，然矢口否認有何教唆恐嚇安全
    之犯行，被告戊○○亦承認有為上揭言詞之事實，亦否認有恐嚇危害安全之犯行
    。被告甲○○辯稱：我貸給丁○○的錢是向戊○○借的，所以請戊○○自己去找
    丁○○要債，並未叫戊○○恐嚇丁○○安全云云。被告戊○○辯稱：我把錢放在
    甲○○那裡，轉借他人收取利息，我去甲○○那裡要了三次錢，他說叫我去找丁○○要，我未遇到丁○○，只見到他媽媽，但他媽媽不理我，也不處理丁○○所
    欠債務，我會講被關九年剛出獄等語，是想以此來騙曾阿分，請丁○○出面處理
    債務，並無恐嚇安全之犯意云云。惟查，右揭犯罪事實，業經告訴人丁○○指訴
    歷歷，核與證人曾阿分、陳育助於檢察官偵查中所述情節相符（見偵卷第十九頁
    、第十六頁背面）。而被告戊○○所為上開恐嚇言詞，有錄音帶四捲、譯文四份
    在卷可佐，上開錄音帶內容經承辦檢察官勘驗結果，確與譯文相符，有勘驗筆錄
    一份在足憑（見偵卷第六十二頁）。又參諸一般社會經驗法則，被告戊○○向告
    訴人及其母親曾阿分所為「我被關九年剛出獄，叫你兒子小心一點！」；「你現
    在把電話掛斷，你不要讓我找到你！」；「你把電話掛斷，不要再談，等著瞧！
    」；「要讓你孫子找不到父親，像他這麼惡質的人，不用我動手，別人就會處理
    好」等詞句，已足使人心生畏怖，並致生危害於渠生命安全之程度，而告訴人因
    此心生畏懼，亦經其陳明在卷（見臺南縣警察局麻豆分局九十年十月十五日偵訊
    筆錄）。至於被告甲○○所辯：是戊○○交錢給伊貸放收取利息，我才叫戊○○
    去向丁○○要錢云云；被告戊○○亦辯稱：曾交錢給甲○○貸放收取利息云云。
    然其等均未能提出足資證明確有上開事實之積極證據，又證人丙○○、乙○○雖
    證稱：曾聽父親甲○○提起戊○○有寄放一百多萬元貸放利息云云，但其等與被
    告甲○○係父子關係，關係密切，所為證詞，難期公允，不足憑信。另被告甲○○雖稱：僅叫黃清達向丁○○要債，不知戊○○以恐嚇安全之方式討債云云。衡
    諸告訴人因經商失敗，無力償還借款，被告甲○○與告訴人原本熟識，其向告訴
    人追討債務均未獲清償，豈有託與告訴人不認識且無利害關係之被告戊○○以合
    法方式追討，而能獲得清償之理，足見被告甲○○確有授意被告戊○○以恐嚇安
    全之方式討債。又被告戊○○與告訴人既不認識且無利害關係，苟無利可圖，豈
    有甘冒被取締之危險，以暴力追討債款，是其係經甲○○授意，甚為明確。至於
    被告甲○○與告訴人所爭執債款數額乙節，與本件犯罪構成要件無直接關連，爰
    不予論述，附此敘明。綜上所述，被告二人所辯，乃卸責之詞，均不足採信。本
    件事證已甚明確，其等犯行均堪認定。
二、核被告黃清達所為，係犯刑法第三百零五條之恐嚇安全罪；被告甲○○教唆戊○○為恐嚇安全之犯罪行為，屬教唆犯，依同法第二十九條第二項之規定，應依所
    教唆之刑法第三百零五條恐嚇安全罪處罰。被告戊○○所犯多次恐嚇安全之犯行
    ，時間緊接，犯罪構成要件相同，顯係基於概括犯意反覆為之，為連續犯，應依
    刑法第五十六條規定，以一罪論，並加重其刑。爰審酌被告黃清達有恐嚇安全、
    詐欺、偽造有價證券、賭博等犯罪前科（未構成累犯），素行不佳，被告甲○○
    則無犯罪前科（均詳卷附臺灣高等法院被告全國前案紀錄表），被告戊○○恃強
    以暴力手段為人追索債務，惡性深重，被告甲○○追討債務不思正當途徑，亦有
    可議，及其二人犯罪之動機、目的、手段、所生危害、犯後態度等一切情狀，各
    量處如主文所示之刑，並諭知被告甲○○易科罰金之折算標準，以資懲儆。至於
    被告甲○○雖無犯罪前科，係因告訴人積欠鉅額借款未清償，情急鋌而走險致觸
    刑章，及患有脊椎損傷併四肢癱瘓等疾病（詳國立成功大學醫學院附設醫院診斷
    證明書），雖值同情，但其否認犯情，未見悔意，不宜諭知緩刑，附此敘明。
據上論斷，應依刑事訴訟法第二百九十九條第一項前段，刑法第二十九條第二項、第
五十六條、第三百零五條、第四十一條第一項前段，罰金罰鍰提高標準條例第一條前
段、第二條，判決如主文。
中    華    民    國      九十一      年      七        月      十八    日
                              臺灣臺南地方法院刑事第三庭
                                  法  官  謝瑞龍
右正本證明與原本無異。
如不服本判決應於送達後十日內向本院提出上訴狀（應附繕本）。
                                  書記官  吳湘婷
中    華    民    國      九十一      年      七        月      十八    日
附錄本案論罪科刑法條全文：
刑法第三百零五條
以加害生命、身體、自由、名譽、財產之事，恐嚇他人致生危害於安全者
，處二年以下有期徒刑、拘役或三百元以下罰金。
